【裁判字號】    97,上易,1132
【裁判日期】    970812
【裁判案由】    詐欺
【裁判全文】
臺灣高等法院臺中分院刑事判決        97年度上易字第1132號
上  訴  人  臺灣臺中地方法院檢察署檢察官
被      告  甲○○
上列上訴人因詐欺案件，不服臺灣臺中地方法院96年度中簡上字
第845號中華民國97年4月21日第一審判決（聲請簡易處刑案號：
臺灣臺中地方法院檢察署96年度偵緝字第1879號），提起上訴，
並經臺灣臺中地方法院檢察署移送本院併案審理：(臺灣臺中地
方法院檢察署97年度偵字第11408號），本院判決如下：
    主    文
上訴駁回。
    理  由
一、本案經本院審理結果，認原審判決理由核無不當，應予維持
    ，並引用第一審判決所載（如附件）。
二、上訴人即原審檢察官上訴意旨略謂；(一)被告本人在卷附不同
    文件上書寫自己之姓名「甲○○」3字之樣式及外觀，並非
    全然相同，此係一般人因於不同場合、時間，為著不同之目
    的或身心情況，自然在簽名的式樣上會所差異，屬當然之事
    理。惟觀之卷附行動電話門號申請表上之簽名，與被告警詢
    筆錄及偵訊筆錄上之簽名，三者之筆跡，書寫習慣相同，尤
    其比對「女」字與「林」的寫法，與本案行動電話門號申請
    表的寫法並無差異性，足見前揭申請表，確係被告所簽立無
    疑。(二)原判決未調查上開申請表上填載之全民健康保險IC卡
    流水編號是否與被告持有之健保IC卡流水編號相符，亦未調
    查前開填載資料中之阿拉伯數字、英文字母、其他國字等是
    否為被告書寫等情事，且均未在判決內交待不予調查及何以
    認定上開文字、數字等非係被告書寫等理由。(三)被告可能遭
    冒用者應僅限於其個人使用之國民身分證影本，何以上開申
    租表上猶有被告之全民健康保險IC卡流水編號。被告於案發
    前，因信用破產，長期間未以自己的名義申請辦理各項事務
    ，其使用之國民身分證影本、全民健康保險IC卡是否可能同
    時於申辦各項事務時遭冒用，已屬可疑。況被告始終未陳稱
    有交付全民健康保險IC卡、或全民健康保險IC卡有遺失等情
    事，則何以竟有人可以於未持有被告使用之全民健康保險IC
    卡之情形下，即可申辦本案之行動電話門號使用。(四)綜上，
    原審對於前述之關乎被告詐欺之犯行是否成立等顯具關鍵性
    之證據均未予調查，其未盡調查之能事已甚明瞭，是原審認
    定事實有上述之違法，自難認原判決妥適，請撤銷原判決，
    另為適當之判決云云。
三、按刑事訴訟法第161條第1項規定檢察官就被告犯罪事實，應
    負舉證責任，並指出證明之方法。因此，檢察官對於起訴之
    犯罪事實，應負提出證據及說服之實質舉證責任。倘其所提
    出之證據，不足為被告有罪之積極證明，或其指出證明之方
    法，無從說服法院以形成被告有罪之心證，基於無罪推定之
    原則，自應為被告無罪判決之諭知 (最高法院92年台上字第
    128號判例參照)。再者，犯罪事實應依積極證據認定之，無
    證據不得推定其犯罪事實，刑事訴訟法第154條定有明文。
四、查本案經原審法院審理結果，認定並無證據足認被告確有被
    訴之詐欺犯行，已詳敘其調查、取捨證據之結果及憑以認定
    之心證理由，揆其敘述之理由，難認有何違反論理法則或經
    驗法則之情形。況稽之上開申請書所載之全民健康保險IC卡
    流水編號與被告之全民健康保險IC卡流水編號亦不相符。是
    以檢察官未能提出適合於證明犯罪事實之積極證據，並說明
    其證據方法與待證事實之關係；原審對於卷內訴訟資料，復
    已逐一剖析，參互審酌，仍無從獲得有罪之心證，因而諭知
    無罪之判決，於法洵無違誤。是以本案依卷內證據資料，既
    仍不足以確信上開SIM易付卡係被告所申辦，自無從擬制被
    告有被訴之犯行。
五、綜上所述，原審綜合卷內證據情況，認定被告被訴之幫助詐
    欺犯行，尚屬不能證明，而諭知被告無罪之判決，核其理由
    並無違法不當，原審檢察官上訴以前開情詞為爭執，為無理
    由，應予駁回。
六、至於臺灣臺中地方法院檢察署移送本院併案意旨 (臺灣臺中
    地方法院檢察署97年度偵字第11408號）另略以：被告於94
    年12月15日，持其國民身分證影本向遠傳公司臺北龍江特約
    服務中心申請取得前開行動電話SIM卡後，隨即交付予前開
    詐欺取財集團成員供撥打詐欺電話使用。嗣前開詐欺取財集
    團以取得之前開行動電話SIM卡為犯罪工具，於95年1月18
    日，以前開門號之SIM易付卡撥打行動電話對被害人廖麗卿
    佯稱係廖麗卿胞弟，欲向廖麗卿借款，致廖麗卿陷於錯誤，
    依前開詐欺取財集團成員指示匯款5萬元至前開詐欺取財集
    團成員指定之帳戶內。因認被告此部分所為，亦涉犯刑法第
    30條第1項、第339條幫助詐欺取財罪嫌，而與本案之事實，
    有想像競合犯之裁判上一罪關係，為法律上之同一案件等語
    。然本案被告既經判決無罪，則此移送併辦部分，即無從併
    予審理，應退由檢察官另為適法處理，附此敘明。
據上論結，應依刑事訴訟法第373條、第368條，判決如主文。
本案經檢察官乙○○到庭執行職務。
中    華    民    國    97    年    8     月    12    日
            刑事第三庭    審判長法  官  王  增  瑜
                                法  官  廖  柏  基
                                法  官  蔡  紹  良
上列正本證明與原本無異。
不得上訴。
                                書記官  許  麗  花
中    華    民    國    97    年    8     月    12    日


司法院資訊處製作；財團法人民間司法改革基金會備份。
